# 购买日专项储备的会计处理

提问人：老兵 701206 时间：2022-01-26 10:42:13
陈总：
专项储备在会计形式上表现为权益，但同时也有负债性质。我们对专项储备在购买日的会计处理存在不解的地方，现列举如下，请陈总指教。
1 、购买少数股东股权
（ 1 ）问题
A公司是B公司的控股股东，持有B公司80%股权。 2020 年 6 月 30 日，A公司支付 500 万元购买了B公司少数股东10%的股权，持股比例上升为90%， 2020 年 6 月 30 日B公司净资产的账面价值为4000 万元，其中专项储备余额为 100 万元，则A公司的购买成本中包括了 10 万元的专项储备（100*10%），专项储备 2020 年 12 月 31 日余额为零。
请问，在购买日，该 10 万元专项储备该如何处得？
（ 2 ）我们的判断
该交易属于权益性交易，在合并报表层面，买价 500 万元与所购账面净资产 400 万元（4000*10%）的差额冲减资本公积。同时，由于专项储备 10 万元具有负债性质，同时也构成了A公司长期投资成本，因此在购买日，该 10 万元应作为负债处理，即在合并报表层面，该 10 万元应冲减资本公积，增加专项储备，会计分录：
借：资本公积 10 万元 贷：专项储备 10 万元
这样处理后，在股东权益变动表上，B公司的专项储备可以完整反映。
妥否，请陈总指教。
2 、非同一控制下企业合并
（ 1 ）问题
A公司 2020 年 6 月 30 日支付 1000 万元购买了B公司100%股权。B公司净资产评估值和账面价值均为 1000 万元，其中专项储备 200 万元，专项储备 2020 年 12 月 31 日余额为零。
请问：在购买日，该 200 万元专项储备该如何处理？
（ 2 ）我们的判断
由于专项储备 200 万元具有负债性质，但会计上作为权益处理，故构成了A公司长期投资成本，因此在购买日，该 200 万元应作为商誉处理，会计分录如下：
借：商誉 200 万元
净资产 800 万元
贷：长期投资 1000 万元
在后期合并财务报表时，A公司将购买日的专项储备 200 万元，按权益法核算，并入当期股东权益变动表。
妥否，请陈总指教。

回答人：chenyiwei
对主帖所述两种情况，可以这样理解。参考：《中审众环研究 2020 》之“问题3-2-63（通过非同一控制下企业合并取得的子公司的专项储备在合并报表时如何处理）”。